臺灣臺北地方法院小額民事判決
111年度北小字第3575號
原      告  邱宏麒
被      告  蘭芃姍
訴訟代理人  蘭麗珍
上列當事人間請求損害賠償事件，本院於民國111年9月22日言詞
辯論終結，判決如下：
　　主    文
被告應給付原告新臺幣貳萬貳仟陸佰元，及自民國一百一十一年
七月九日起至清償日止，按年息百分之五計算之利息。
原告其餘之訴駁回。
訴訟費用新臺幣壹仟元由被告負擔。
本判決原告勝訴部分得假執行。但被告如以新臺幣貳萬貳仟陸佰
元預供擔保後，得免為假執行。
原告其餘假執行之聲請駁回。
    事實及理由
一、原告主張：被告於民國111年5月24日10時50分許，騎乘車號
    000-0000號普通重型機車（下稱系爭A車），行經臺北市羅
    斯福路4段123巷口，撞擊原告所有停放在路旁之車號000-00
    00號自用小客車（下稱系爭B車），致系爭B車受有損害，為
    此依侵權行為之法律關係，請求被告賠償系爭B車修復費用
    新臺幣（下同）51,004元等語。並聲明：㈠被告應給付原告5
    1,004元，及自起訴狀繕本送達翌日起至清償日止，按年息5
    ％計算之利息。㈡願供擔保請准宣告假執行。
二、被告辯稱：被告當時騎乘系爭A車，沿臺北市羅斯福路4段南
    向北方向第3車道行駛，因車號000-0000號普通重型機車（
    下稱系爭C車）從左方超車右轉羅斯福路4段123巷21弄，被
    告嚇到龍頭不穩自摔。被告自摔在原告所有系爭B車前方白
    色車子的前輪旁邊，被告自摔後躺在馬路中間，被告及系爭
    A車都沒有碰到系爭B車，系爭B車之車損是舊傷，並非被告
    所造成。本件事故發生日期為111年5月24日，原告提出之估
    價單日期卻是5月7日，所以估價單是偽造的等語。並聲明：
    駁回原告之訴。
三、得心證之理由：
　㈠按行車速度，依速限標誌或標線之規定，無速限標誌或標線
    者，應依下列規定：一、行車時速不得超過五十公里。但在
    設有快慢車道分隔線之慢車道，時速不得超過四十公里，未
    劃設車道線、行車分向線或分向限制線之道路，時速不得超
    過三十公里；汽車行駛時，駕駛人應注意車前狀況及兩車並
    行之間隔，並隨時採取必要之安全措施，不得在道路上蛇行
    ，或以其他危險方式駕車，道路交通安全規則第93條第1項
    第1款、第94條第3項分別定有明文。
  ㈡本件被告構成侵權行為，被告所辯不可採：
　1.經查，被告於111年5月24日10時50分許，騎乘系爭A車，沿
    臺北市大安區羅斯福路4段南向北方向第3車道行駛，右轉駛
    入羅斯福路4段123巷後，在羅斯福路4段123巷25號前人車倒
    地之事實，有臺北市政府警察局大安分局道路交通事故現場
    圖、臺北市政府警察局大安分局交通分隊道路交通事故補充
    資料表、道路交通事故談話紀錄表、道路交通事故調查報告
    表、道路交通事故當事人登記聯單、現場照片等交通事故資
    料附卷可稽（見本院卷第19至43頁），堪信為真實。
　2.次查，被告於111年5月24日警方製作談話紀錄表時陳述：「
    上述時間我車沿羅4段南向北行駛第3車道至肇事地點時，我
    當時打算右轉123巷，我有打方向燈，結果有一部603-MVN之
    普重機從我左方超車直接右轉123巷21弄口，我不確定有無
    打方向燈，因為該車突然右轉，因此導致我要閃避，失控撞
    擊123巷路旁停車自小客BGC-9578右後車尾、車框，因而肇
    事。（問：發現危害狀況時距離對方多遠？採取何種反應措
    施？）答：不到1公尺，煞車閃避。（問：發現危害狀況時
    行車速率多少？）答：60公里∕小時。」等語（見本院卷第2
    6頁），被告於111年5月24日警方製作談話紀錄表時既已自
    陳其騎乘系爭A車確實有碰撞系爭B車甚明，則被告嗣於訴訟
    進行中辯稱：被告及系爭A車都沒有碰到系爭B車，系爭B車
    之車損是舊傷，並非被告所造成云云，即非可取。
　3.另參以系爭C車駕駛人即訴外人傅佑捷於111年5月24日警方
    製作談話紀錄表時陳述：「上述時間，我車沿羅4段南向北
    行駛第3車道至肇事地點右轉，我有打方向燈，有看照後鏡
    ，確定沒車右轉123巷21弄，我沒有跟任何車輛發生撞擊，
    也不清楚到底是發生什麼事情，我是接到警方電話才來說明
    的，還有我當時約20～30公里，可能更慢。」等語（見本院
    卷第28頁），又目擊者即訴外人周定玄於111年5月24日警方
    製作談話紀錄表時陳述：「上述時間，我車沿羅4段南向北
    行駛第2、3車道間，當時我車右前方有2輛機車，一台是NJU
    -2596，另一台車號不知道，當時我看到時是不詳車號右轉
    羅4段123巷21弄口，因此導致NJU-2596車號煞車，但該車煞
    車後再加速往前騎時，並沒有任何偏向，並很正常行駛，之
    後右轉羅4段123巷時，我在後方覺得NJU-2596右轉之後的角
    度就不對了，之後該車就撞擊路旁停車之自小客BGC-9578因
    而肇事。（您目擊事故發生時的所在位置、方向及正做何事
    ？您如何察覺事故發生？）我在後方，正常行駛。」等語（
    見本院卷第29頁），可知傅佑捷騎乘系爭C車右轉123巷21弄
    時，被告騎乘系爭A車雖曾煞車，但傅佑捷騎乘系爭C車右轉
    123巷21弄之後，被告已加速往前行駛，並無不穩之情形，
    被告騎乘系爭A車繼續直行嗣右轉羅斯福路4段123巷後始肇
    事，足見被告並非因閃避或受系爭C車驚嚇而摔車，被告辯
    稱：因系爭C車從左方超車右轉羅斯福路4段123巷21弄，被
    告嚇到龍頭不穩自摔云云，亦非可取，應認系爭C車駕駛人
    傅佑捷就本件交通事故之發生並無肇事因素。
　4.再觀諸現場監視錄影畫面（檔案號碼：C8A085827_00000000
    000000000，光碟見本院卷第83頁，擷取部分畫面見本院卷
    第95至107頁）顯示，畫面時間（下同）00：00：18許見系
    爭B車靜止停放於羅斯福路4段123巷左側路旁，系爭A車出現
    於畫面左上角後，快速右轉緊沿123巷路面最左端駛入羅斯
    福路4段123巷，00：00：19許見被告騎乘系爭A車撞擊系爭B
    車右後車尾、右後輪框等，且因撞擊力道導致被告身體靠向
    前方把手，並造成系爭B車車身晃動，隨後系爭A車偏移離監
    視錄影畫面範圍，且被告於111年5月24日警方製作談話紀錄
    表時自承其當時騎乘系爭A車為時速60公里（見本院卷第26
    頁），而由警方道路交通事故照片中亦可見羅斯福路4段123
    巷口地面有明確標示速限為30公里（見本院卷第33至41頁）
    ，堪認被告騎乘系爭A車右轉羅斯福路4段123巷時超速行駛
    且疏未注意車前狀況，為本件事故肇事原因，致碰撞道路左
    側路旁停放之系爭B車右後車尾等，原告及系爭C車駕駛人傅
    佑捷則無肇事因素。被告於111年5月24日超速行駛且疏未注
    意車前狀況碰撞原告所有系爭B車之行為，對原告已構成侵
    權行為。
　㈢又按因故意或過失，不法侵害他人之權利者，負損害賠償責任。汽車、機車或其他非依軌道行駛之動力車輛，在使用中加損害於他人者，駕駛人應賠償因此所生之損害。負損害賠償責任者，除法律另有規定或契約另有訂定外，應回復他方損害發生前之原狀。債權人得請求支付回復原狀所必要之費用，以代回復原狀，民法第184條第1項前段、第191條之2、第213條第1項、第3項分別定有明文。查原告主張其因上揭交通事故致受有系爭B車修理費51,004元之損害，業據其提出修理費用評估單為證（見本院卷第15至17頁），被告雖辯稱：系爭B車係舊傷云云，固提出其拍攝之照片2張為證（見本院證件存置袋），惟觀諸該照片所顯示系爭B車後車尾之刮痕呈現銳利狀，且被告並未舉證證明系爭B車有於本件事故前曾受損並尚未修理之情形，尚難遽認屬舊傷，又系爭B車受損位置及修理費用評估單所列修理項目，與監視錄影畫面所顯示之系爭B車受損範圍相符，堪認均係本件事故所生之損害。而修理費用評估單上雖記載零件價格日期為111年5月7日，但亦已載明估價之印表日期及計算日期皆係111年5月25日，是被告辯稱：本件交通事故發生日期為111年5月24日，原告提出之估價單日期卻是5月7日，所以估價單是偽造的云云，為非可取。復查，系爭B車係103年2月出廠，有系爭B車公路監理電子閘門車號查詢汽車車籍資料附卷可考（見本院卷第77頁），而系爭B車之修復費用（含稅）包括工資6,143元、噴漆13,301 元、零件31,560元（見本院卷第15至17頁），衡以本件系爭B車有關零件部分之修復，既以新零件更換被損害之舊零件，則在計算損害賠償額時，自應將零件折舊部分予以扣除（最高法院77年5月17日第9次民事庭會議決議參照），而依行政院所發布之固定資產耐用年數表及固定資產折舊率表，自用小客車之耐用年數為5年，依定率遞減法每年應折舊369/1000，且採用定率遞減法者，其最後一年之折舊額，加歷年折舊累計額，其總和不得超過該資產成本原額之10分之9。參以修正前所得稅法第54條第3項規定「採用定率遞減法者，其最後一年度之未折減餘額，以等於成本十分之一為合度。」，並參酌營利事業所得稅查核準則第95條第6項規定「固定資產提列折舊採用平均法、定率遞減法或年數合計法者，以1年為計算單位，其使用期間未滿1年者，按實際使用之月數相當於全年之比例計算之，不滿1月者，以1月計」。本件系爭B車自出廠日103年2月起至事故發生日111年5月24日止，已使用逾8年，據此，系爭B車扣除折舊後之零件費為資產成本額之10分之1即3,156元（計算式：31,560元÷10＝3,156元），加上工資6,143元、噴漆13,301元，原告得向被告請求之系爭B車必要修復費應為22,600元。
四、從而，原告依侵權行為法律關係，請求被告給付22,600元元
    ，及自起訴狀繕本送達翌日即111年7月9日起至清償日止按
    年息5％計算之法定遲延利息之範圍內，為有理由，應予准許
    。至原告逾此部分之請求，則為無理由，應予駁回。
五、本件原告勝訴部分係小額程序為被告敗訴之判決，依民事訴
    訟法第436條之20規定，應依職權宣告假執行。本院並依同
    法第392條第2項規定，依職權宣告被告如預供擔保，得免為
    假執行。至原告敗訴部分，其假執行之聲請，因訴之駁回已
    失所依據，不應准許。
六、本件為判決之基礎已臻明確，兩造其餘主張、陳述並所提證
    據，經審酌後，認均與本件之結論無礙，爰不再一一論述，
    附此敘明。　　
七、本件訴訟費用額，依後附計算書確定如主文第3項所示金額
    。
中　　華　　民　　國　　111 　年　　10　　月　　6 　　日
              臺灣臺北地方法院臺北簡易庭
                                  法  官  羅富美
計算書：
項        目             金  額（新臺幣）    備    註
第一審裁判費             1,000元
合        計             1,000元
以上正本係照原本作成。
如不服本判決，須以違背法令為理由，應於判決送達後20日內向
本庭（臺北市○○○路0段000巷0號）提出上訴狀（須按他造當事人
之人數附繕本）。
中　　華　　民　　國　　111 　年　　10　　月　　6 　　日
              　　　　　　　　    書記官　陳鳳瀴
附錄：
一、民事訴訟法第436條之24第2項：對於小額程序之第一審裁判
    上訴或抗告，非以其違背法令為理由，不得為之。
二、民事訴訟法第436條之25：上訴狀內應記載上訴理由，表明
    下列各款事項：
    ㈠原判決所違背之法令及其具體內容。
    ㈡依訴訟資料可認為原判決有違背法令之具體事實。